臺灣高等法院民事判決
107年度上易字第955號
上  訴  人  周庭棟  

訴訟代理人  劉厲生律師
被  上訴人  甲○○  

訴訟代理人  方興中律師
            廖偉真律師
複  代理人  唐懿萱  
被  上訴人  乙○○  

            丙○○  

上列當事人間請求損害賠償事件，上訴人對於中華民國107年5月
16日臺灣士林地方法院106年度訴字第780號第一審判決提起上訴
，本院於110年1月6日言詞辯論終結，判決如下：
    主      文
原判決關於命上訴人給付被上訴人甲○○超過新臺幣壹拾捌萬壹仟
捌佰陸拾伍元本息部分，命給付被上訴人乙○○超過新臺幣肆萬參
仟玖佰玖拾元本息部分，命給付被上訴人丙○○超過新臺幣壹拾陸
萬肆仟柒佰肆拾柒元本息部分，及上開各該部分假執行之宣告，
暨訴訟費用之裁判均廢棄。
上開廢棄部分，被上訴人甲○○、乙○○、丙○○在第一審之訴及假執
行之聲請均駁回。
其餘上訴駁回。
第一（除確定部分外）、二審訴訟費用，由被上訴人甲○○負擔百
分之三十五、被上訴人丙○○負擔百分之七、被上訴人乙○○負擔百
分之二，餘由上訴人負擔。
    事實及理由
壹、程序方面：
一、按當事人喪失訴訟能力或法定代理人死亡或其代理權消滅者
    ，訴訟程序在有法定代理人或取得訴訟能力之本人，承受其
    訴訟以前當然停止；於得為承受時，應即為承受之聲明，民
    事訴訟法第170條、第175條第1項分別定有明文。查本件被
    上訴人丙○○係於民國（下同）86年3月OO日出生，有其個人
    戶籍資料在卷可證（見原審訴字卷㈠第390頁），其於106年3
    月OO日成年而有訴訟能力，然未聲明承受訴訟，因其於原審
    有委任訴訟代理人（見原審附民卷第85頁），依民事訴訟法
    第173條規定，固不生訴訟程序當然停止之效力，嗣於上訴
    人提起本件上訴後，業據其本人於108年2月20日具狀聲明承
    受訴訟（見本院卷㈠第167頁），於法核屬有據，由其本人續
    行本件訴訟程序。　　
二、被上訴人乙○○、丙○○均未於言詞辯論期日到場，核均無民事
    訴訟法第386條所列各款情形，爰依上訴人之聲請，由其一
    造辯論而為判決。
貳、實體方面：
一、被上訴人甲○○、乙○○、丙○○（下單獨均逕稱姓名，合稱被上
    訴人）主張：於104年8月13日晚間23時15分許，丙○○騎乘車
    牌號碼000-000號普通重型機車（下稱B車）搭載乙○○，甲○○
    騎乘車牌號碼000-000號普通重型機車（下稱C車），沿臺北
    市士林區中山北路4段由北往南方向直行，行經中山北路4段
    與通河街口（下稱系爭路口）時，適上訴人駕駛車牌號碼00
    -0000號自用小客車（下稱A車）沿對向中山北路4段南往北
    方向行駛，行至系爭路口，不依禁止左轉標誌指示違規逕行
    左轉，致甲○○、丙○○閃避不及，所騎C車、B車車頭先後與被
    上訴人所駕A車右側車身發生碰撞，而皆人車倒地（下稱系
    爭事故），甲○○因而受有左側股骨閉鎖性骨折、兩側顴骨及
    上頜骨閉鎖性骨折及鼻骨閉鎖性骨折、顏面多處撕裂傷、顏
    面四肢多處擦傷、併上方及左上方視角複視症狀、左側眼眶
    內側及眼眶底骨骨折、左眼凹陷、複視等傷害，丙○○因此受
    有左側股骨幹開放性骨折、左大腿股四頭肌斷裂、骨盆挫傷
    、全身多處磨損擦傷等傷害，乙○○因而受有左側骨盆恥骨上
    下肢骨折、低血壓休克、膀胱挫傷併血尿、多處擦傷（雙手
    肘、左膝、左踝）等傷害。爰依侵權行為之法律關係，請求
    上訴人賠償甲○○新臺幣（下同）42萬6,519元、乙○○5萬4,98
    7元、丙○○21萬4,642元（項目金額如附表一、二、三欄所
    示），並均自刑事附帶民事訴訟起訴狀繕本送達翌日起至清
    償日止，按年息5%計算之利息（被上訴人逾上開部分之請求
    ，經原審判決被上訴人敗訴，未據其等聲明不服，已經確定
    ，非本院審理範圍）。
二、上訴人則以：否認甲○○、丙○○所提工作收入證明及丙○○所提
    交通費用收據之真實性，丙○○之財物損失金額應再扣除B車
    報廢所得金額，又其等已領取強制責任險之醫療費用、看護
    費用等保險給付，應不得再重複請求，且被上訴人請求之慰
    撫金金額均屬過高；又甲○○、丙○○就系爭車禍之發生，均有
    未注意車前狀況及嚴重超速之過失，丙○○復未鎖緊B車油箱
    蓋，致碰撞後箱內汽油流出，燒燬A、B、C車，並造成伊受
    有20%之2至3度燒傷合併吸入性灼傷，乙○○搭乘B車，對於丙
    ○○之過失，亦須承擔責任，且其等損害已獲得強制汽車責任
    保險（下稱強制責任險）之補償，請求依民法第217條規定
    ，免除伊之賠償責任等語，資為抗辯。　　
三、被上訴人於原審起訴聲明：㈠上訴人應給付甲○○196萬8,645
    元、丙○○95萬0,032元、乙○○30萬4,987元，及均自刑事附帶
    民事訴訟起訴狀繕本送達翌日起至清償日止，按年息5%計算
    之利息。㈡願供擔保請准宣告假執行。上訴人於原審答辯聲
    明：被上訴人在第一審之訴駁回。原審判命上訴人應給付甲
    ○○42萬6,519元、丙○○21萬4,642元、乙○○5萬4,987元，及自
    刑事附帶民事訴訟起訴狀繕本送達翌日即106年3月16日起至
    清償日止，按年息5%計算之利息，且就上開被上訴人勝訴部
    分，為假執行之宣告，並駁回被上訴人其餘之訴及假執行之
    聲請。上訴人不服，提起上訴，於本院上訴聲明：㈠原判決
    不利於上訴人部分廢棄。㈡上開廢棄部分，被上訴人在第一
    審之訴及假執行之聲請均駁回。被上訴人於本院均答辯聲明
    ：上訴駁回。　　
四、被上訴人主張上訴人於104年8月13日23時15分許，駕駛A車
    沿臺北市中山北路4段南往北方向行駛，行經系爭路口時，
    不依禁止左轉標誌指示違規逕行左轉，適甲○○騎乘C車、丙○
    ○騎乘B車搭載乙○○，沿中山北路4段北往南方向直行至該處
    ，均閃避不及，致B、C車之前車頭均與被上訴人所駕駛A車
    之右側車身碰撞，而皆人車倒地，丙○○因此受有左側股骨幹
    開放性骨折、左大腿股四頭肌斷裂、骨盆挫傷、全身多處磨
    損擦傷等傷害，乙○○因而受有左側骨盆恥骨上下肢骨折、低
    血壓休克、膀胱挫傷併血尿、多處擦傷（雙手肘、左膝、左
    踝）等傷害，甲○○因而受有左側股骨閉鎖性骨折、兩側顴骨
    及上頜骨閉鎖性骨折及鼻骨閉鎖性骨折、顏面多處撕裂傷、
    顏面四肢多處擦傷、併上方及左上方視角複視症狀、左側眼
    眶內側及眼眶底骨骨折、左眼凹陷、複視等傷害，被上訴人
    因而支出附表一、二、三乙欄所示款項，甲○○、丙○○各領得
    強制責任險保險金51萬6,878元、3萬4,835元，而上訴人因
    系爭事故所涉刑事責任，由檢察官聲請簡易判決處刑，業經
    本院刑事庭以106年度交上易字第247號刑事判決，認定犯過
    失傷害罪，判處有期徒刑3月確定在案等事實，業據被上訴
    人提出檢察官聲請簡易判決處刑書 、診斷證明書、收據、
    支出證明等件為證（見原審附民卷第8至83頁），並有強制
    責任險理賠資料在卷可證（見原審訴字卷㈠第181、192頁、
    第197至202頁），且為兩造所不爭執，並經本院調閱前開刑
    事案件歷審卷宗核對無誤，此部分事實堪信為真實。
五、被上訴人主張上訴人就系爭事故之發生，應負侵權行為損害
    賠償責任，就其等各自所受如附表一、二、三之欄所示請
    求項目損害，扣除強制責任險理賠金額後之餘額，負全部賠
    償責任等情，則為上訴人否認，並以前詞置辯。本院判斷如
    下：
  ㈠按因故意或過失，不法侵害他人之權利者，負損害賠償責任
    ；汽車、機車或其他非依軌道行駛之動力車輛，在使用中加
    損害於他人者，駕駛人應賠償因此所生之損害；民法第184
    條第1項前段、第191條之2前段分別定有明文。又駕駛人駕
    駛汽車，應遵守道路交通標誌之指示；汽車行駛至交岔路口
    ，其行速、轉彎，應依下列規定：…交岔路口因特殊需要另
    設有標誌、標線者，並應依其指示行車；禁行方向標誌，用
    以告示車輛駕駛人禁行之方向，…禁止左轉用「禁   18」…
    設於禁止各種車輛…左轉…道路附口附近顯明之處，道路交通
    安全規則第90條第1項、第102條第1項第11款、道路交通標
    誌標線號誌設置規則第74條第1項亦規定甚明。查上訴人駕
    駛A車至系爭交岔路口時，因過失未注意其行進方向設有禁
    止左轉標誌，違規左轉，致先後與甲○○所騎之C車、丙○○所
    騎後載乙○○之B車發生碰撞，使被上訴人分別受有上開傷害
    ，並經本院刑事庭106年度交上易字第247號刑事判決認定犯
    過失傷害罪，判處有期期徒刑3月確定在案等情，為兩造所
    不爭執，已如前述，故被上訴人主張上訴人行經系爭路口未
    遵守禁止左轉交通標誌之指示而違規左轉，致其等受有上開
    傷害，應負侵權行為損害賠償責任等情，堪以認定。
  ㈡按不法侵害他人之身體或健康者，對於被害人因此喪失或減
    少勞動能力或增加生活上之需要時，應負損害賠償責任；又
    不法侵害他人之身體、健康、名譽、自由、信用、隱私、貞
    操，或不法侵害其他人格法益而情節重大者，被害人雖非財
    產上之損害，亦得請求賠償相當之金額；第193條第1項、第
    195條第1項前段分別定有明文。茲就被上訴人請求之賠償項
    目及金額審酌如下：　　
　　⒈關於財產上損害賠償：
　　甲○○請求項目部分：
    ⑴醫療費用：
      甲○○主張其因系爭事故受有左側股骨閉鎖性骨折、兩側顴
      骨及上頜骨閉鎖性骨折及鼻骨閉鎖性骨折、顏面多處撕裂
      傷、顏面四肢多處擦傷、併上方及左上方視角複視症狀、
      左側眼眶內側及眼眶底骨骨折、左眼凹陷、複視等傷害，
      支出醫療費用共40萬1,397元，業據其提出與所述相符之
      診斷證明書、醫療費用收據為證（見原審附民卷第18至52
      頁、原審訴字卷㈠第278至280頁），堪認上開醫療費用皆
      為治療甲○○受系爭事故所受傷害而必須支出之費用。雖上
      訴人以甲○○此部分損害已領取強制責任險保險金為由，辯
      稱甲○○不應重複請求醫療費用云云，惟查此部分核屬關於
      甲○○得請求之醫療費用損害額之計算，至於甲○○已領有強
      制責任險保險金數額應予扣除部分，則屬後述計算甲○○得
      向上訴人請求金額之問題，是上訴人辯稱甲○○已領取強制
      責任險保險金，不應重複請求醫療費用云云，無足採信。
    ⑵看護費用：
　　①按親屬代為照顧被害人之起居，固係基於親情，但親屬看
      護所付出之勞力並非不能評價為金錢，雖因二者身分關係
      而免除被害人之支付義務，惟此種基於身分關係之恩惠，
      自不能加惠於加害人。故由親屬看護時雖無現實看護費之
      支付，仍應認被害人受有相當於看護費之損害，得向被告
      請求賠償，始符公平原則（最高法院94年度台上字第1543
      號判決要旨參照）。
    ②經查，甲○○因系爭事故受有上開所述傷害，於104年8月14
      日至同年8月26日在新光醫療財團法人新光吳火獅紀念醫
      院（下稱新光醫院）住院就醫，不曾入住加護病房，住院
      期間，因股骨骨折行動不便，需全日專人看護12天，出院
      後需專人全日看護1個月等情，有新光醫院106年6月26日
      （106）新醫醫字第1207號函、同年11月1日（106）新醫
      醫字第2194號函在卷可證（見原審訴字卷㈠第60至61頁、
      第125-1至125-2頁）；復於104年10月26日至基隆長庚醫
      院整型外科住院就醫，於同年10月27日接受左側眼眶骨凹
      陷重建手術治療，於同年10月29日出院，住院期間未住加
      護病房，該次住院就診之診斷為其於104年8月14日在新光
      醫院就醫傷勢之後遺症，兩者具有關聯性，其住院期間（
      104年10月26日至同月29日）需專人全日照料生活，出院
      後需專人全日看護2週及半日看護2週等情，亦有基隆長庚
      醫院106年7月20日（106）長庚院基法第字144號函在卷可
      憑（見原審訴字卷㈠第132頁），堪認甲○○在新光醫院住院
      期間共12日需全日專人照顧，出院後1個月需專人全日照
      顧、在基隆長庚醫院住院期間計4日、出院後2週需專人全
      日照顧，及其後2週需專人半日照顧。再僱請居家服務員
      之全日照顧費用為單次2,000元至2,500元間、半日照顧費
      用為單次1,100元至1,400元間、全日照顧以月計酬費用為
      單月4萬5,000元至5萬5,000元間、半日照顧以月計籌費用
      為單月2萬8,000元至3萬5,000元間，有臺北市照顧服務員
      職業工會回覆原審法院之106年11月28日北市照工字第106
      016號函可憑（見原審訴字卷㈠第330至331頁），是甲○○主
      張以全日照顧費用單次2,000元、半日照顧單次1,000元為
      計算看護費用之基準，尚屬合理；另就甲○○自新光醫院出
      院後需由專人全日照顧1個月部分，則應以前開工會所定
      全日照顧以月計酬費用之單月費用平均值5萬元為適當。
      從而，甲○○請求之看護費用在9萬2,000元【計算式：5萬
      元+（2,000元×14）+（1,000元×14）=9萬2,000元】之範
      圍內，自屬有據。雖上訴人以甲○○此部分損害已領取強制
      責任險保險金3萬6,000元為由，辯稱甲○○不應重複請求看
      護費用云云，惟查此部分核屬關於甲○○得請求之看護費用
      損害額之計算，至於甲○○已領有強制責任險保險金數額應
      予扣除部分，則屬計算甲○○得向上訴人請求金額之問題，
      是上訴人辯稱甲○○已領取強制責任險保險金，不應重複請
      求看護費用云云，無足採信。
    ⑶工作收入損失：
　　  查甲○○自承其於系爭事故發生時甫退伍，尚未覓得工作等
      語（見原審訴字卷㈠第63頁），且依其所提出專長訓練結
      訓證書所示（見同上卷第275 頁），其於104年8月13日甫
      完成常備兵役最後8週之軍事訓練，斯時尚無工作，惟審
      酌甲○○為高職肄業（見同上卷第62頁），於系爭事故發生
      前名下無財產（見同上卷第48至53頁），可徵其經濟狀況
      並非優渥，衡情其於退伍後應有尋覓工作謀生之需求，參
      以依106年6月26日新光醫院（106）新醫醫字第1207號函
      略以：甲○○於104年8月14日傷後含住院期間應暫時停止工
      作進行休養之期間為2 個月等語（見同上卷第54頁、第60
      至61頁），及基隆長庚醫院106年7月20日（106）長庚院
      基法字第144號函略以：甲○○於104年10月29日出院後不宜
      工作約2個月等語（見同上卷第132頁），堪認其因系事事
      故受傷共計4個月期間須休養而無法工作。而甲○○主張其
      休養4個月受有薪資損失共15萬元云云，固據其提出水俥
      坊汽車美容於105年6月15日出具之在職薪資證明書、106
      年12月28日函為證（見同上卷第79、372頁），惟為上訴
      人否認，且查甲○○於105年度僅有1筆謝宜榮餐飲顧問有限
      公司薪資所得2萬8,145元，106年度則未有任何薪資所得
      ，有稅務電子閘門財產所得調件明細表在卷可證（見本院
      卷㈠第137至139頁），且甲○○未更舉證證明該等水俥坊汽
      車美容所出具之私文書真正，依民事訴訟法第357條規定
      ，自不足無憑。爰依自104年7月1日起至105年9月30日止
      之勞工基本工資每月2萬0,008元計算，甲○○4個月不能工
      作期間所受工作收入損失為8萬0,032元（計算式：20,008
      元/月×4月=8萬0,032元）。從而，甲○○主張之不能工作損
      失損害額於8萬0,032元之範圍內，應屬有據，逾此範圍，
      則屬無據。雖上訴人辯稱甲○○於系爭事故發生時並無工作
      ，無薪資損失云云。惟當事人已證明受有損害而不能證明
      其數額或證明顯有重大困難者，法院應審酌一切情況，依
      所得心證定其數額，民事訴訟法第222條第2項定有明文；
      因薪資證明僅為工作所得之證明方法之一，衡以一般有工
      作能力之人，在能工作之通常情況下均會有工作收入，不
      因其未能具體提出可信之薪資證明而謂其無工作收入，故
      上訴人此部分所辯，無足採信。
    丙○○請求項目：
    ⑴醫療費用：丙○○主張其因系爭傷害而支出醫療費用共5,917
      元乙節，業據其提出診斷證明書、醫療費用收據為證（見
      原審附民卷第11、66至71頁），且為上訴人所不爭執（見
      本院卷㈠第161頁），是丙○○此部分主張應可採信，堪認丙
      ○○因系爭事故受傷，而受有支出醫療費用之損害額為5,91
      7元。
    ⑵看護費用：查丙○○因系爭事故受有左側股骨幹開放性骨折
      、左大腿股四頭肌斷裂、骨盆挫傷、全身多處磨損擦傷等
      傷害，於104年8月14日住院接受手術治療，住院期間為自
      該日起至同年8月24日止，住院期間及出院後需專人照顧
      約需4週，之後半日看護約需8週等情，有振興醫院106 年
      6月15日106振醫字第0000000837號函在卷可證（見原審訴
      字卷㈠第59頁）；又僱請居家服務員之全日照顧費用為單
      次2,000元至2,500元間、半日照顧費用為單次1,100元至1
      ,400元間，已如前述，則丙○○主張以全日照顧費用單次2,
      000元為計算看護費用之基準，尚屬合理，是丙○○在此範
      圍內，主張此部分損害額為共25日之全日看護費用，計共
      5萬元（計算式：2,000元/日×25日=5萬元），即屬有據。
      雖上訴人辯稱丙○○此部分損害已領取強制責任險保險金，
      不應重複請求云云，惟查此部分核屬關於丙○○得請求之看
      護費用損害額之計算，至於丙○○已領有強制責任險保險金
      數額應予扣除部分，則屬計算丙○○得向上訴人請求金額之
      問題，是上訴人辯稱丙○○已領取強制責任險保險金，不應
      重複請求看護費用云云，無足採信。
    ⑶交通費用：丙○○主張其因系爭事故受傷而支出就醫交通費
      用共計1萬5,000元乙節，業據其提出計程車運價證明為憑
      （見原審附民卷第74至75頁），經核其主張前往振興醫院
      就診日期，與其所提醫療費用單據記載就診日期均相符，
      且其主張之計程車資，亦與其住處前往振興醫院往來之距
      離相當，有計程車車資計算表可稽（見原審訴字卷㈠第203
      頁），再佐以其所受左側股骨幹開放性骨折、左大腿股四
      頭肌斷裂、骨盆挫傷、全身多處磨損擦傷等傷害甚為嚴重
      ，且傷勢集中於腿部、骨盆，行動多有不便，難期其搭乘
      大眾運輸工具往返住處及醫院，堪認丙○○有乘坐計程車前
      往振興醫院就醫之必要，是丙○○主張其因就醫所支出之交
      通費用損害共計1萬5,000元，應屬可採。雖上訴人辯稱丙
      ○○所提交通費用收據未具體載明往返地點、駕駛人手機號
      碼，無法證明云云，惟交通費用收據僅為因系爭事故受傷
      而增加支出費用之證明方法之一，衡以一般腿部骨折、骨
      盆受傷之人就醫，確有搭乘計程車往返之必要，不因其未
      能具體提出載明往返地點、駕駛人手機號碼之收據而謂無
      支出該交通費用之必要，故上訴人此部分所辯，亦不足取
      。
    ⑷工作收入損失：
      丙○○主張其因系爭事件受傷致3個月無法工作，受有工作
      收入損失6萬8,100元，雖為上訴人否認，惟查丙○○於系爭
      事故受傷前，任職於ＯＯＯＯ工業股份有限公司，到職日為10
      3年8月1日，離職日為104年11月12日，其告知公司因發生
      車禍需請假，請假期間為104年8月13日至同年11月12日，
      上開請假3個月期間該公司未給付薪資，其於104年8月份
      任職期間，每月薪資2萬0,800元、全勤獎金1,400元、證
      照加給500元，有該公司106年7月25日新字第10607001號
      函在卷可證（見原審訴字卷㈠第122頁），準此計算丙○○於
      系爭事故受傷前之每月工作收入為2萬2,700元（計算式：
      2萬0,800元+1,400元+500元=2萬2,700元），而丙○○因系
      爭事故受傷，約需6個月後始能正常工作乙節，亦有振興
      醫院106年6月15日106振醫字第0000000837號函在卷可證
      （見原審訴字卷㈠第59頁），是丙○○在此範圍內，主張其
      因系爭事故受傷受有3個月無法工作之損失共計6萬8,100
      元（計算式：2萬2,700元×3個月=6萬8,100元），參以丙○
      ○於103、104年度確均領有ＯＯＯＯ工業股份有限公司之薪資
      所得（見本院卷㈠第143、145頁），堪認丙○○於系爭事故
      發生前、後，確均有在新生精技工業股份有限公司任職，
      並因系爭事故受傷於104年8月13日起至同年11月12日止請
      假休養3個月而未領得該公司之薪資，受有不能工作損失
      共計6萬8,100元之損害。上訴人空口否認丙○○受有6萬8,1
      00元工作收入損失云云，無足採信。
    ⑸機車修復費用：
　　　按負損害賠償責任者，除法律另有規定或契約另有訂定外
      ，應回復他方損害發生前之原狀；第1項情形，債權人得
      請求支付回復原狀所必要之費用，以代回復原狀；不能回
      復原狀或回復顯有重大困難者，應以金錢賠償其損害，民
      法第213條第1項、第3項、第215條分別定有明文。丙○○主
      張因系爭事故致其所有B車全損，僅餘焦黑骨架及車尾塑
      膠外殼，已達無法修復之程度，請求上訴人賠償B車毀損
      前之價值，依同款新車價值為7萬5,600元，及行政院86年
      12月30日行政院台（86）財字第52051號令發布之修正固
      定資產耐用年數表及行政院45年7月31日台（45）財字第4
      180號函公佈之固定資產折舊率表所示，普通重型機車之
      折舊年限為3年，依定率遞減法折舊率為千分之536 ，及
      其最後1年之折舊額，加歷年折舊累計額，其總和不得超
      過該資產成本原額10分之9，暨營利事業所得稅查核準則
      第95條第6項規定「固定資產提列折舊採用平均法、定律
      遞減法或年數合計法者，以1年為計算單位，其使用期間
      未滿1年者，按實際使用之月數相當於全年之比例計算之
      ，不滿1月者，以1月計」計算折舊，B車出廠日為102年1
      月，至系爭事故發生時已經2年8個月，準此B車毀損前之
      價值即為同款新車扣除2年8個月折舊後之餘額為1萬0,460
      元（計算式如原判決附件）等情，為上訴人所不爭執，堪
      認丙○○此部分損害額應為1萬0,460元。至上訴人辯稱丙○○
      此部分損害額尚應扣除B車報廢所得金額云云，然乙車於
      系爭事故發生後，僅餘焦黑骨架及車尾塑膠外殼（見原審
      訴字卷㈠第366至368頁照片），已顯無處分價值，況上訴
      人並未就其辯稱丙○○報廢B車有取得對價乙節舉證以實其
      說，自難採信，不足為有利於上訴人之認定。
　　乙○○請求項目：乙○○主張其因系爭傷害而支出醫療費用共
      計4,987元乙節，業據其提出與所述相符之醫療費用收據
      為證據（見附民卷第80至83頁），且為上訴人於原審所不
      爭執（見原審訴字卷㈠第210、228頁），是其此部分請求
      ，自屬有據。上訴人於本院翻異前詞，爭執上開醫療費用
      金額，然上訴人並未說明理由（見本院卷㈠第163頁），遑
      論舉證以實其說，自無足採信。
　　⒉關於非財產上損害賠償部分：
　　⑴按精神慰撫金之賠償須以人格權遭遇侵害，使精神上受有
      痛苦為必要，其核給之標準固與財產上損害之計算不同，
      然非不可斟酌雙方身分資力與加害程度，及其他各種情形
      核定相當之數額（最高法院51年台上字第223號判決先例
      參照）。被上訴人因上訴人前述過失行為，分別受有前述
      傷害，並經歷多次回診、後續治療或手術，期間遭受生活
      上諸多不便，對身體、精神自可認受有相當之痛苦，且甲
      ○○傷勢尤為嚴重，傷後留有臉部疤痕，造成心理壓力更鉅
      ，並審酌甲○○為高職肄業，於系爭事故發生時甫退伍，丙
      ○○正就讀大學，乙○○為高職畢業，上訴人為碩士學歷、在
      大學擔任兼任教師之月薪約2萬元，無應受扶養之人等情
      （見原審訴字卷㈠第62至63頁、第110頁），及兩造之財產
      狀況（見原審訴字卷㈠第23至53頁所附兩造稅務電子閘門
      財產所得調件明細表），暨被上訴人因系爭事故傷害所生
      之影響、精神上痛苦程度，及上訴人侵權行為之態樣等一
      切情狀，原審判決認定甲○○、丙○○、乙○○得請求之非財產
      上損害金額，分別為30萬元、10萬元、5萬元，核屬適當
      。是上訴人辯稱原審判命其給付被上訴人之精神慰撫金過
      高云云，無足採信。
  ㈢綜上，甲○○就其主張因系爭車禍事故所致財產及非財產上損
    害金額共計於87萬3,429元（計算式：醫療費用40萬1,397元
    +看護費用9萬2,000元+工作收入損失8萬0,032元+精神慰撫
    金30萬元=87萬3,429元）；丙○○主張因系爭車禍事故所致財
    產及非財產上損害金額共計於24萬9,477元（計算式：醫療
    費用5,917元+看護費用5萬元+交通費用1萬5,000元+工作收
    入損失6萬8,100元+財物損害1萬0,460元+精神慰撫金10萬元
    =24萬9,477元）；乙○○就其主張因受系爭傷害所致財產及非
    財產上損害額共計於5萬4,987元（計算式：4,987元+5萬元=
    5萬4,987 元）之範圍內，核屬有據，為可採信；逾上開範
    圍部分，則屬無據，不足採信。
  ㈣上訴人辯稱甲○○、丙○○就系爭車禍之發生，均有未注意車前
    狀況及嚴重超速之過失，丙○○復未鎖緊B車油箱蓋，致碰撞
    後箱內汽油流出，燒燬A、B、C車，並造成伊受有20%之2至3
    度燒傷合併吸入性灼傷，乙○○搭乘B車，對於丙○○之過失，
    亦須承擔責任等語，雖為被上訴人否認，惟查：
　⒈按損害之發生或擴大，被害人與有過失者，法院得減輕賠償
    金額，或免除之；前2項之規定，於被害人之代理人或使用
    人與有過失者，準用之，民法第217條第1項、第3項分別定
    有明文。而所謂損害之發生或擴大，被害人與有過常者，係
    指被害人苟能盡善良管理人之注意，即得避免其損害之發生
    或擴大，乃竟不注意，致有害發生擴大之情形而言（最高法
    院70年度台上字第375號判決意旨參照）。又損害之發生或
    擴大，被害人與有過失者，法院對於酌減賠償金額至何程度
    ，應斟酌雙方原因力之強弱與過失之輕重以定之。再行車速
    度，依速限標誌或標線之規定，無速限標誌或標線者，行車
    時速不得超過50公里，道路交通安全規則第93條第1項第3款
    本文亦規定甚明。
　⒉本件被上訴人因系爭事故受傷，肇事原因包括上訴人之過失
    違規左轉，已如前述。而原審囑託臺北市車輛行車事故鑑定
    覆議委員會鑑定肇事原因，該會認定上訴人違反禁止左轉標
    誌指示左轉為系爭事故之肇事原因，另依目前現有跡證尚無
    證明甲○○、丙○○有超速行駛之情事，故甲○○、丙○○並無肇事
    因素等語（見原審訴字卷㈠第377至379頁）。本院再依上訴
    人聲請，送請逢甲大學車輛行車事故鑑定研究中心鑑定，認
    為A車違反禁制標誌左轉為肇事主因，B車與C車嚴重超速行
    駛為肇事次因，並說明其理由，略以：「一、依據監視器畫
    面（檔名：0000000中山北通河-車禍(火燒車)）顯示，本案
    C車先碰撞A車右後車門後，B車又與A車右前車門發生碰撞，
    且B車與A車碰撞後產生火光，造成A、B兩車皆燒毀。二、依
    據監視器畫面（檔名：0000000中山北通河-車禍(火燒車)）
    可見A車沿中山北路四段南往北方向左轉往通河街方向行駛
    ，惟按警方道路交通事故現場圖註記、警方現場照片（圖35
    、36）顯示，A車行向設有禁止左轉標誌。三、依據監視器
    畫面（檔名：0000000中山北通河-車禍(火燒車)）計算B車
    碰撞前平均車速為94.61公里/小時，C車碰撞前平均車速為9
    8.42公里/小時。惟該路段速限為50公里/小時。四、綜上所
    述，A車於設有禁止左轉標誌之路口，違反禁制標誌左轉，
    此一駕駛行為係對向來車無法預期、防範，認係為本件事故
    發生之主要原因。惟B車與C車於速限50公里/小時之路段，
    經監視器畫面計算碰撞前之平均車速分別為94.61公里/小時
    與98.42公里/小時，明顯超過當地速限，認係皆亦有疏失。
    …」等語（見外放之109年8月12日行車事故鑑定報告書第11
    至48頁），核與卷證相符，是上訴人辯稱甲○○、丙○○超速行
    駛行經系爭路口，以致閃避不及而先後猛烈撞擊A車右側前
    、後車門，且於B車與A車碰撞後產生火光，造成A、B車燒毀
    ，堪認甲○○、丙○○就系爭事故之發生亦同有過失乙節，核屬
    可採。另系爭路口於上訴人之行向既設有禁止左轉標誌，於
    對向騎乘B車、C車之丙○○、甲○○當可信賴上訴人亦遵守交通
    規範，不至任意違規左轉，則於原車道上直行之丙○○、甲○○
    ，行至系爭路口見上訴人駕駛A車違規左轉通河街，因反應
    閃避不及致發生撞擊，實難認丙○○、甲○○有應注意而未注意
    車前狀況之疏失，是上訴人主張丙○○、甲○○亦有未注意車前
    狀況之疏失乙節，無足採信。至系爭事故於B車與A車碰撞後
    產生火光而造成A、B車燒毀，上訴人並未舉證證明其辯稱丙
    ○○未鎖緊B車油箱蓋乙節為真實可信，自難採信。
　⒊雖甲○○主張上開逢甲大學車輛行車事故鑑定研究中心鑑定報
    告書係以Google Earth衛星影像量測系爭事故路段之距離，
    再佐以監視器畫面推算行駛時間，惟有學者研究指出Google
     Earth係採用「熱門視覺化的擬麥卡托投影」方式製作而成
    ，此方式忽略原本麥卡托投影公式中的地球第一偏心率，使
    得南北方向些微失真，顯示出不正確的距離以及相鄰關係，
    而經實際實驗測試，發現Google Earth長度量測誤差最大1
    公尺，該鑑定報告所推測C車時速有待商榷云云，固據甲○○
    提出洪翎嘉、王聖鐸、林世賢所著「網際網路地圖上之量測
    精度探討」研究報告為證（見本院卷㈠第335至342頁），惟
    縱如甲○○所辯逢甲大學車輛行車事故鑑定研究中心依據Goog
    le Earth衛星影像量測距離南北方向量測誤差最大為1公尺
    ，然依據該鑑定研究中心所為車速分析計算方式（見外放之
    鑑定報告書第9頁），B車碰撞前平均車速仍高達85.14公里/
    小時【計算式：（全段平均距離30.06公尺-量測誤差1公尺×
    3段）÷時間1.144秒≒車速23.65公尺/秒（小數點後第3位以
    下四捨五入，下同）；計算時速：車速23.65公尺/秒×3.6=8
    5.14公里/小時】、C車碰撞前平均車速仍高達88.06公里/小
    時【計算式：（全段平均距離30.07公尺-量測誤差1公尺×3
    段）÷時間1.1秒≒24.61公尺/秒，24.61公尺/秒×3.6≒88.60
    公里/小時】，仍顯然超過系爭路口速限50公里/小時，是甲
    ○○所為上開主張，無足採信。
　⒋本院審酌上情，認上訴人於設有禁止左轉標誌之路口違規左
    轉，此一駕駛行為係對向來車無法預期、防範，上訴人過失
    程度顯然較重，惟B車、C車行於碰撞前平均車速顯超過當地
    速限，丙○○、甲○○亦有疏失，上訴人肇事過失比例應為80%
    ，丙○○、甲○○之過失比例則為20%，乙○○告既係因藉丙○○載
    送而擴大其活動範圍，丙○○為之騎乘機車，應認係乙○○之使
    用人，則乙○○亦應承受使用人丙○○之過失比例。是本件應減
    輕上訴人就被上訴人所求償損害額之賠償責任至八成，亦即
    甲○○原得請求上訴人賠償69萬8,743元（計算式：87萬3,429
    元×80%≒69萬8,743元，元以下四捨五入，下同），丙○○原得
    請求上訴人賠償19萬9,582元（計算式：24萬9,477元×80%≒1
    9萬9,582元），乙○○則得請求上訴人賠償4萬3,990元（計算
    式：5萬4,987元×80%≒4萬3,990元）。至上訴人辯稱應免除
    其全部賠償責任云云，核與其原因力及過失之程度不符，無
    足採信。
　㈤再保險人依強制汽車責任保險法規定所為之保險給付，視為
    被保險人損害賠償金額之一部分，被保險人受賠償請求時，
    得扣除之；特別補償基金依第40條規定所為之補償，視為損
    害賠償義務人損害賠償金額之一部分；損害賠償義務人受賠
    償請求時，得扣除之；特別補償基金於給付補償金額後，得
    代位行使請求權人對於損害賠償義務人之請求權，但其所得
    請求之數額，以補償金額為限，強制汽車責任保險法第32條
    、第42條第1 、2 項分別定有明文。又同一汽車交通事故牽
    涉數汽車時，依下列規定處理：一、事故汽車全部為被保險
    汽車者，請求權人得請求各應負給付義務之保險人連帶為保
    險給付。二、事故汽車全部為第40條第1項所定之汽車者，
    請求權人得請求特別補償基金補償。三、事故汽車部分為被
    保險汽車，部分為第40條第1項所定之汽車者，請求權人得
    請求各應負給付義務之保險人與特別補償基金連帶為保險給
    付或補償；前項保險人間或保險人與特別補償基金間，按其
    所應給付或補償之事故汽車數量比例，負分擔之責，同法第
    36條第1、2項亦有明文，此乃係強制汽車責任保險法為使交
    通事故被害人易於請領保險金，避免加害人不配合向加害汽
    車之保險人請領保險金，而被害人又無從知悉加害汽車保險
    人而僅知被害汽車保險人時，以致被害人無法順利請領保險
    金所為之便宜規定。是保險金請求權人究竟係向加害汽車之
    保險人請求給付、抑或向被害汽車保險人請求給付，其所受
    給付當均應為同法第32條所稱之保險給付，自應於加害人受
    賠償請求時，認作已為賠償金額之一部，加以扣除。經查：
　⒈上訴人於系爭車禍事故中所駕A車並未依法投保強制責任保險
    ，甲○○已向新光產物保險股份有限公司（下稱新光公司）申
    請強制責任險保險金及特別補償金共計51萬6,878元等情，
    有財團法人汽車交通事故特別補償基金（下稱交通事故特別
    補償基金）法務處105年4月25日求償案號05T16-OOO 函、新
    光公司106年8月11日（106）新產法發字第977號函暨所附理
    賠資料可稽（見原審訴字卷㈠第197 至202頁），是前揭金額
    應自甲○○請求之損害賠償金額中扣除。經扣除後，甲○○尚得
    向上訴人請求18萬1,865元（計算式：69萬8,743元-51萬6,8
    78元=18萬1,865元）。
  ⒉丙○○已向富邦產物保險股份有限公司（下稱富邦公司）請領
    強制責任險保險給付3萬4,835元，有富邦公司106年8月11日
    富保業字第1060001629號函在卷可證（見原審訴字卷㈠第192
    頁），是前揭金額應自丙○○請求之損害賠償金額中扣除；則
    經扣除後，丙○○尚得向上訴人請求16萬4,747元（計算式：1
    9萬9,582元-3 萬4,835 元=16萬4,747元）。
　⒊至乙○○並未領取強制責任險保險金，是乙○○得向上訴人請求
    之金額仍為4萬3,990元。　
六、綜上所述，被上訴人依侵權行為之法律關係，請求上訴人給
    付甲○○18萬1,865元、丙○○16萬4,747元、乙○○4萬3,990元，
    及均自刑事附帶民事起訴狀繕本送達翌日即106年3月16日起
    至清償日止，按年息5%計算之利息部分，洵屬有據，應予准
    許；逾此部分之請求，為無理由，應予駁回。從而原審就超
    過上開應予准許部分，為上訴人敗訴之判決，自有未洽，上
    訴意旨指摘原判決此部分不當，求予廢棄改判，為有理由，
    爰由本院廢棄改判如主文第二項所示。至於上開應准許部分
    ，原審為上訴人此部分敗訴之判決，並無不合。上訴人仍執
    陳詞，指摘原判決此部分不當，求予廢棄改判，為無理由，
    應駁回其上訴。
七、本件事證已臻明確，兩造其餘之攻擊或防禦方法及所用之證
    據，經本院斟酌後，認為均不足以影響本判決之結果，爰不
    逐一論列，併此敘明。
八、據上論結，本件上訴為一部有理由、一部無理由，依民事訴
    訟法第450條、第449條第1項、第79條、第463條、第385條
    第1項前段，判決如主文。
中　　華　　民　　國　　110 　年　　1 　　月　　27　　日
                  民事第十九庭  
                      審判長法  官  魏麗娟
                            法  官  張婷妮
                            法  官  陳慧萍
正本係照原本作成。
不得上訴。
中　　華　　民　　國　　110 　年　　1 　　月　　27　　日

　　　　　　　　　　  　　　書記官  任正人

附表一（關於被上訴人甲○○部分）：
請求/扣除項目 起訴請求上訴人給付金額（新臺幣，下同） 原審認定上訴人應給付被上訴人金額 ㈠請求：     1.醫療費用 47萬6,797元 40萬1,397元   2.看護費用  10萬2,000元 9萬2,000元   3.將來疤痕處理及後續回診醫療費用 4萬8,258元 ×   4.工作收入損失 45萬0,000元 15萬0,000元   5.財物損失 9萬1,590元 ×   6.精神慰撫金 80萬0,000元 30萬0,000元 1+2+3+4+5+6= 196萬8,645元 94萬3,397元 ㈡扣除：     強制責任險理賠金額                 × 51萬6,878元 ㈢合計（即㈠-㈡） 196萬8,645元 42萬6,519元 

附表二（關於被上訴人丙○○部分）：
請求/扣除項目 起訴請求上訴人給付金額（新臺幣，下同） 原審認定上訴人應給付被上訴人金額 ㈠請求：     1.醫療費用及醫療用品費用 8萬2,032元 5,917元   2.看護費用  5萬0,000元 5萬0,000元   3.住院伙食費 2,000元 ×   4.交通費 1萬5,000元 1萬5,000元   5.工作收入損失 6萬8,100元 6萬8,100元   6.機車修復費用 15萬2,900元 1萬0,460元   7.精神慰撫金 58萬0,000元 10萬0,000元 1+2+3+4+5+6+7= 95萬0,032元 24萬9,477元 ㈡扣除：     強制責任險理賠   金額 × 3萬4,835元 ㈢合計（即㈠-㈡） 95萬0,032元 21萬4,642元 

附表三（關於被上訴人乙○○部分）：
請求/扣除項目 起訴請求上訴人給付金額（新臺幣，下同） 原審認定上訴人應給付被上訴人金額 ㈠請求：     1.醫療費用 4,987元 4,987元   2.精神慰撫金 30萬0,000元 5萬0,000元 ㈡扣除 無 無 ㈢合計（即㈠-㈡） 30萬4,987元 5萬4,987元